【裁判字號】    90,交上易,115
【裁判日期】    900605
【裁判案由】    過失傷害
【裁判全文】
臺灣高等法院高雄分院刑事判決                    九十年度交上易字第一一五號
    上  訴  人
    即  被  告  乙○○
右上訴人因過失傷害案件，不服臺灣高雄地方法院九十年度交易字第一二號中華民國
九十年三月二十八日第一審判決（起訴案號：臺灣高雄地方法院檢察署八十九年度偵
字第二三一○八號），提起上訴，本院判決如左：
      主  文
上訴駁回。
      事  實
一、乙○○考領有合格重型機車駕駛執照，於民國八十九年八月十六日八時三十分許
    ，騎乘車號ＸＱＴ－○四七號重型機車，沿高雄市○○區○○路與蓮潭路交岔路
    口由西往東方向行駛，本應注意汽車在同一車道行駛時，除擬超越前車外，後車
    與前車之間應保持隨時可以煞停之距離，又汽車行駛時，駕駛人應注意車前狀況
    ，並採取必要之安全措施，而依當時之天候晴朗、有日間自然光線、路面乾燥、
    無缺陷、亦無障礙物，且視距良好等情狀，並無不能注意之情事，竟疏未與前車
    保持適當安全距離，及注意車前之人、車動態，適前方有甲○○所騎乘之腳踏車
    ，亦沿勝利路由西往東方向直行，至距離勝利路上第二支路燈約二公尺處停車，
    致乙○○見狀後煞、避不及，而以所騎乘重型機車車頭擦撞甲○○所騎乘腳踏車
    之後輪處，甲○○當場人車失控滑倒，因此受有頭部外傷、撕裂傷併硬腦膜下出
    血、腦震盪、下背痛及腹部疼痛等傷害。乙○○於肇事後，經路人報警，待處理
    員警至事故現場時，即自承為肇事者，並接受裁判。
二、案經被害人甲○○訴由台灣高雄地方法院檢察署檢察官偵查起訴。
      理  由
一、右揭事實，業據被告乙○○於檢察官偵查中，原審審理及本院調查時坦承不諱，
    核與告訴人甲○○指述之情節相符，復有於事故發生後高雄市政府警察局交通大
    隊第七分對峙事故現場所測繪之道路交通事故調查報告表一份、交通事故談話紀
    錄表二紙，及事故現場與車損照片四幀在卷可稽，另本件事故經檢察官勘驗事故
    現場，製有勘驗筆錄與勘驗事故現場相片十幀附卷可佐。被告乙○○於本院審理
    中雖辯稱：「肇事地點不是在五十公尺處，是在十五、十六公尺處，我不是直行
    車，我是轉彎車，我是轉彎過去撞到他，他在我的前方。他是停車的狀態，他停
    車的地點是路中央，不該停車」云云。惟原判決所認定被告乙○○擦撞告訴人甲
    ○○所騎乘腳踏車之地點，係「距離勝利路上第二支路燈約二公尺處」，此有前
    開道路交通事故調查報告表內肇事現場圖暨事故現場照片二幀在卷可稽，原判決
    此項認定，尚非無據。被告乙○○雖另稱其係「轉彎車」，惟被告乙○○自蓮潭
    路轉入勝利路之後，已呈直行狀態，亦有上開肇事現場圖足憑，其既係呈直行之
    狀態肇事，自不能再認係「轉彎車」。又本件肇事後，告訴人甲○○之所騎乘腳
    踏車倒於勝利路之慢車道上，車頭朝東偏南、車尾朝西偏北處，前車輪距離右側
    路邊約零點五公尺、後車輪則距離右側路邊約一點六公尺，此亦前開肇事現場圖
    暨事故現場照片二幀足憑，顯見當時告訴人甲○○之所騎乘腳踏車並未停於路中
    央，被告乙○○上開所辯，均無足取。
二、按汽車在同一車道行駛時，除擬超越前車外，後車與前車之間應保持隨時可以煞
    停之距離，又汽車行駛時，駕駛人應注意車前狀況，並採取必要之安全措施，道
    路交通安全規則第九十四條第一項及第三項分別定有明文。而所謂駕駛人應注意
    車前狀況，並隨時採取必要之安全措施，係指駕駛人在道路環境存有變異，駕駛
    人應注意路況變化，避免因為煞車或閃避不及而發生撞及事故。並依當時天候晴
    朗、有日間自然光線、路面乾燥、無缺陷、亦無障礙物，且視距良好等情狀，即
    並無不能注意之情事情形，又事故發生後，告訴人甲○○所騎乘之腳踏車倒於勝
    利路之慢車道上，車頭朝東偏南、車尾朝西偏北處，前車輪距離右側路邊約零點
    五公尺、後車輪則距離右側路邊約一點六公尺，且係後車輪因撞及而扭曲，有前
    開道路交通事故調查報告表及車損照片可憑，即被告乙○○原騎乘在蓮潭路由北
    往南方向，至勝利路口時即向左轉騎乘勝利路由西往東之方向，且係直行一段距
    離後竟疏未注意前方有告訴人，復未與告訴人甲○○所騎乘之腳踏車保持適當之
    安全距離，即逕行往前騎乘，致生本件車禍事故，其有過失甚明。對此經將本件
    事故發生之原因送請高雄市政府建設局車輛行車事故鑑定委員會鑑定結果，亦認
    被告乙○○就本件事故之發生確有前開所述之過失，此有該委員會於八十九年十
    一月二十九日，以八九高市車鑑字第七三三○號函所檢附之鑑定意見書一分在卷
    可參，而告訴人甲○○因本件事故受有如事實欄所載之傷害，亦有記載其受有前
    開傷害之診斷證明書二紙在卷可稽，是告訴人甲○○所受傷害與被告乙○○之上
    開過失行為間，顯有相當因果關係。本件事證明確，被告乙○○前開犯行，堪以
    認定。
三、核被告乙○○所為係犯刑法第二百八十四條第一項前段之過失傷害罪。被告乙○
    ○於肇事後，仍留於事故現場，待處理員警到時尚不知何人為肇事者時，即自承
    為肇事者，並接受裁判，此據證人即到場執勤警員李明彰於原審到庭結證屬實（
    見原審九十年二月二十日訊問筆錄、原審卷第二十八頁），核與刑法第六十二條
    前段所規定之自首相符，依法應減輕其刑。
四、原審認被告乙○○罪證明確，適用刑法第二條第一項前段、第二百八十四條第一
    項前段、第六十二條前段（原判決據上論斷欄漏引）、第四十一條第一項，罰金
    罰鍰提高標準條例第一條前段、第二條之規定，並爰審酌被告甫剛滿十八歲、素
    行良好，有被告院內（前案）索引卡紀錄表及台灣高等法院被告全國前案紀錄表
    各一紙在卷可憑，其智識程度、未注意車前狀況及未與前車保持安全距離之過失
    程度、犯罪對被害人所生損害、犯後在庭態度尚佳等一切情狀，量處拘役肆拾日
    ，並敘明被告於犯罪後，刑法第四十一條於九十年一月四日修正，並於同月十日
    公布、十二日施行，有關易科罰金部分，範圍擴大為最重本刑五年以下有期徒刑
    之罪，惟與被告所犯之罪比較後並不影響，依刑法第二條第一項前段之規定，應
    適用裁判時之刑法第四十一條第一項規定，而諭知易科罰金之折算標準為以參佰
    元折算壹日。認事用法，均無違誤，量刑亦屬妥適，被告乙○○上訴意旨以前開
    情詞置辯，且以原審量刑過重，指摘原判決不當，為無理由，應予駁回。
據上論結，應依刑事訴訟法第三百六十八條，判決如主文。
本案經檢察官沈紹嘉到庭執行職務。
中    華    民    國      九十      年       六       月      五        日
                              臺灣高等法院高雄分院刑事第三庭
                                  審判長法官  莊秋桃
                                        法官  莊崑山
                                        法官  陳中和
右正本證明與原本無異。
不得上訴。
                                      書記官  梁美姿
中    華    民    國      九十      年       六       月      七        日
附錄：本判決論罪科刑法條：
刑法第二百八十四條第一項：
因過失傷害人者，處六月以下有期徒刑，拘役或五百元以下罰金。致重傷者，
處一年以下有期徒刑，拘役或五百元以下罰金。
                                                                        Ｋ


司法院資訊處製作；財團法人民間司法改革基金會備份。
